臺灣高等法院民事裁定　　　　　　　　　96年度抗字第2022號
抗　告　人　丁○○
上列抗告人因與相對人丙○○等間聲明異議事件，對於中華民國
96年10月21日臺灣桃園地方法院94年度執字第21638號所為裁定
提起抗告，本院裁定如下：
    主  文
抗告駁回。
抗告費用由抗告人負擔。
    理  由
一、本件抗告人在原法院聲明及抗告意旨略以：本件執行標的物
    之第二順位抵押權人孫振謀，並非本件強制執行程序應通知
    於拍賣期日到場之債權人，故原執行法院就民國（下同）95
    年9月25日所進行之第1次拍賣程序雖未通知孫振謀到場，亦
    與強制執行法第63條、第113條規定無違，而無違背強制執
    行應遵守之程序。況本件執行標的物業於95年9月25日由抗
    告人拍定，該次拍賣程序業經終結，而孫振謀係於95年9月
    26日始聲明異議，且孫振謀得就拍賣價金行使優先承買權之
    權利亦不受影響，故原執行法院於96年9月13日撤銷上開拍
    賣程序，於法有違，爰依強制執行法第12條第1項規定聲明
    異議等語。
二、經查本件強制執行程序之執行標的物之一即坐落桃園縣中壢
    市○○○段三座屋小段247-25地號及其上門牌號碼桃園縣中
    壢市○○路21號房屋（下稱系爭執行標的物），原設定第二
    順位抵押權予第三人吳丁旺鑫，嗣於95年6月28日，吳丁旺
    鑫將該抵押權讓與孫振謀，並辦畢抵押權變更登記，有土地
    登記謄本、建物登記謄本及他項權利證明書可稽（見原法院
    卷(一)第10、12、170頁，卷(二)第321至324頁）。又查原執行
    法院就系爭執行標的物定於95年9月25日進行第1次公開拍賣
    程序（下稱系爭拍賣程序），並將該次拍賣公告通知執行債
    權人丙○○、原第二順位抵押權人吳丁旺鑫，假扣押債權人
    新竹國際商業銀行股份有限公司、新竹區中小企業銀行股份
    有限公司及債務人乙○○、甲○○，而未通知孫振謀，債務
    人乙○○於收受該通知後，即於95年9月20日具狀並檢附他
    項權利證明書向原執行法院陳報吳丁旺鑫已將上開第二順位
    抵押權讓與孫振謀，並聲請原執行法院通知孫振謀，然原執
    行法院並未將上開拍賣公告通知孫振謀，猶於95年9月25日
    進行系爭拍賣程序，並由抗告人拍定，孫振謀即於翌 (26)
    日向原執行法院聲明異議，經原執行法院於95年10月13日裁
    定駁回孫振謀之異議，孫振謀提起抗告，復經本院以95年度
    抗字第1795號裁定駁回抗告，孫振謀提起再抗告，經最高法
    院以96年度台抗字第270號裁定將本院所為上開裁定廢棄，
    發回本院更為裁定，嗣經本院以96年度抗更(一)字第17號裁定
    將原執行法院所為上開裁定廢棄，並發回原執行法院另為處
    理，原執行法院乃於96年9月13日以執行命令（下稱系爭執
    行命令）撤銷系爭拍賣程序等情，亦有原執行法院拍賣通知
    、聲明狀、拍賣不動產筆錄、聲明異議狀、上開裁定及系爭
    執行命令可稽（見原法院卷(一)第154至155、169至171、173
    、187、198至199頁，卷(二)第361至363頁）。
三、按拍賣不動產，依強制執行法第113條準用第63條，及辦理
    強制執行應注意事項第35項等規定，應通知債權人及債務人
    於拍賣期日到場，通知須依送達方法行之，作成送達證書附
    卷，若有應通知而不通知，或通知未經合法送達者，均為違
    反強制執行時應遵守之程序，未受通知或未受合法通知之當
    事人，均得對之聲明異議 (最高法院57年台上字第3129號判
    例意旨參照)。又強制執行法第34條第2項、第4項之規定，
    係兼採塗銷主義及賸餘主義，故於該條第3項明定執行法院
    對於執行標的物知有擔保物權或優先受償權之債權人者，應
    通知或公告之。必待通知或公告後該債權人仍不聲明參與分
    配，執行法院始得將該已知之擔保物權或優先受償權之債權
    及其金額列入分配。準此，執行法院拍賣不動產而知執行標
    的物有擔保物權或優先受償之債權人時，除應通知該債權人
    於拍賣期日到場外，並應為通知或公告，令其聲明參與分配
    ，否則即屬違背強制執行應遵守之程序，該債權人自非不得
    聲明異議以為救濟（本件最高法院96年度台抗字第270號裁
    定發回意旨參照）。經查孫振謀於系爭拍賣程序前之95年6
    月28日，即自吳丁旺鑫受讓系爭執行標的物之第二順位抵押
    權，且為原執行法院於系爭拍賣程序前所知悉，已如前述，
    則依強制執行法第34條第3項規定，原執行法院自應通知孫
    振謀於系爭拍賣程序到場，並令其聲明參與分配，然原執行
    法院竟疏未通知，而繼續進行系爭拍賣程序，依前揭說明，
    其所為系爭拍賣程序即屬違背強制執行應遵守之程序。又系
    爭執行標的物雖於系爭拍賣程序由抗告人拍定，然該拍賣標
    的物之所有權尚未移轉與抗告人 (拍定人)，拍賣價金迄未
    分配予債權人，此經本院查閱上開執行案卷無訛，是本件執
    行程序尚未終結（參見司法院院字第2776號解釋、最高法院
    57年台上字第3129號判例之判決全文），從而，原執行法院
    依孫振謀所為聲明異議，以系爭執行命令將系爭拍賣程序撤
    銷，於法並無不合。抗告人對該執行命令聲明異議，為無理
    由，原裁定予以駁回，核無違誤，抗告意旨猶執前詞指摘原
    裁定不當，聲明廢棄，為無理由，應予駁回。
四、據上論結，本件抗告為無理由，爰裁定如主文。
中　　華　　民　　國　　96　　年　　12　　月　　13　　日
                    民事第四庭
                        審判長法　官  張劍男
　　　　　　　　　  　　　　　法　官  丁蓓蓓
　　　　　　　　　　  　　　　法　官  彭昭芬
正本係照原本作成。
本裁定除以適用法規顯有錯誤為理由，並經本院許可外，不得再
抗告。如提起再抗告，應於收受後10日內委任律師為訴訟代理人
向本院提出再抗告狀。並繳納再抗告費新台幣１千元。
中　　華　　民　　國　　96　　年　　12　　月　　17　　日
          　　　　　　　　　　書記官  丁華平
